臺灣臺南地方法院民事判決　　　　　　　96年度簡上字第24號
上　訴　人　乙○○
訴訟代理人　方溪良律師
被上訴人　　收購台南公寓大廈管理委員會
法定代理人　甲○○
上列當事人間請求確認管理費請求權不存在事件，上訴人對於中
華民國96年1月8日臺灣臺南地方法院臺南簡易庭95年度南簡字第
2345號第一審判決提起上訴，經本院於96年3月29日言詞辯論終
結，判決如下：
    主  文
上訴駁回。
第二審訴訟費用新臺幣壹仟伍佰元由上訴人負擔。
    事實及理由
甲、程序方面：
    按民事訴訟法第247條所謂即受確認判決之法律上利益，係
    指因法律關係之存否不明確，致原告在私法上之法律地位有
    受侵害之危險，而此項危險得以對於被告之確認判決除去者
    而言。故確認法律關係成立不成立之訴，茍具備前開要件，
    即得謂有即受確認判決之法律上利益，最高法院42年台上字
    第1031號判例意旨參照。本件上訴人起訴主張被上訴人對其
    汽車車位每月管理費超過新臺幣（下同）300元之請求權不
    存在，已為被上訴人否認，則兩造就系爭車位管理費債權金
    額，既構成兩造間就系爭車位所成立法律關係之重要內容，
    如不訴請確認，上訴人所主張權利之存在與否，即無法明確
    ，自難謂其私法上法律地位無受侵害之危險，揆諸首開說明
    ，上訴人提起本件訴訟以排除此項危險，與上開法條之規定
    ，並無不合，應予准許。
乙、實體方面：
一、上訴人起訴主張：
  (一)上訴人於民國94年2月承購「收購台南公寓大廈」（下稱系
    爭公寓大廈）6樓19號房屋一棟及地下三層42號機械車位一
    座（下稱系爭車位），車位部分每月繳納清潔費500元。未
    幾發覺所謂清潔費應是管理費包括保養清潔費而言，且被上
    訴人對於平面車位每月僅收清潔費300元，殊屬高低顛倒，
    甚不公平。
    因自己不使用車位，又無人承租，致無法繳納管理費，為此
    自94年12月份起停止繳納，並繼續建議合理調整管理費。
  (二)按大廈內之車位係屬於公共設施中之一部分，乃為全體區分
    所有權人共有，即車位之設備及維修，甚至能使用為止，均
    屬全體共有人所應負責，車位並無特定位置之登記，承購人
    祇登記為持分若干，且無平面與機械之分別，其所登記之權
    利係以財產價值酌定為平面車位占10000分之46（折合為10.
    4 坪），機械車位占10000分之27（折合為7坪），均享有專
    用權而已。再就財產價值與使用價值而論，平面車位之時價
    40 萬元，出租時每月可收3,000元租金，機械車位之時價僅
    10 萬元，如為出租每月1,500元猶難出租，即依其優劣條件
    ，登記為10.4坪與7坪之比率，縱非充分正確，但似可接受
    。
  (三)次按管理費之收取標準，應以受管理標的物之財產價值與使
    用價值之高低為標準始合公平原則，尤如國家向人民課徵稅
    金以財產價值高者多收稅金，大廈向住戶收取管理費，亦以
    財產價值與使用價值高者多收管理費始屬正當。茲房間部分
    （包括公共設施應得額）之管理費既以登記之坪數為計算標
    準，車位部分之管理費亦應以所登記之坪數10.4 坪與7坪為
    比例收取始當。
  (四)至於車位之管理，需要維修並多用電力加重之開支，固應由
    使用人負擔，加算於管理費內，而為加算之方法有二，一為
    就實際使用面積以外多加面積，即等於可多收管理費，現有
    平面車位，已超出實際面積登記為10.4坪，機械車位即登記
    為7坪，平面車位每月管理費以每坪單價50元乘10.4坪算出
    管理費520元為合理，如以登記面積計算管理費猶嫌不足時
    ，始就每坪50元之單價提高，以資補救。
  (五)被上訴人對於車位管理費之收取，既不採用坪數為標準，而
    就每一車位以單價300元作為平面車位每月之管理費，既低
    於標準，顯然不公平而損及大廈之利益，進而就單價加上所
    謂之保養清潔費200元計以500元作為機械車位每月之管理費
    ，不僅是不公平、高低顛倒，侵害機械車位使用人之權益。
    惟被上訴人既以平面車位管理費定為每月300元，此額應為
    機械車位所能接受。其於未為合理調整前，被上訴人自不得
    為超額之請求，上訴人願以與平面車位同額繳納管理費，卻
    被拒絕，為此多次建議合理調整，臺南市政府亦令被上訴人
    應依公平原則處理，被上訴人一再堅持陋見不願調整，且祇
    為催繳不為追訴，並要求上訴人提出管理費不合理之依據，
    上訴人被催無奈，為求公平及為顧及住戶與大廈合法權益，
    依民事訴訟法第247條第1項前段提起本訴。
  (六)並聲明：確認上訴人自94年12月份起積欠系爭車位每月管理
    費超過300元部分，被上訴人之請求權不存在。
二、被上訴人則以：
  (一)車位為建設公司規劃並編號，購屋者如加購車位，應加買共
    用建物之應有部分，平面車位應有部分較多，價格較高，機
    械車位應有部分較少，價格較低。動力設備需保養才不會損
    壞，購買機械車位之人明知其車輛需以機械啟動方式進出，
    已可預期機械停車位需要保養費用。
  (二)系爭公寓大廈地下一、二、三層停車場均屬共用建物，停車
    場設有一管理員，月薪20,000元，三層停車場平均每月電費
    約15,000至16,000元，機械車位每月定期保養費9,000元，
    保全費用按樓層計算，三層樓每月合計2,000元，另有清潔
    費用合計2,000元，故地下一、二、三層停車場每月須支出
    之費用即逾40,000元，而全部停車位管理費每月進帳僅3萬
    餘元。
  (三)系爭公寓大廈經區分所有權人會議決議制定有規約，於規約
    第10條第5款明定每個平面停車位每月管理費300元，每個機
    械停車位每月管理費500元。原先建設公司所訂每個平面車
    位管理費為每月500元，每個機械停車位管理費為每月800
    元，住戶覺得太高，乃開會決議選出管理委員，並委託管理
    委員會決議車位管理費價額，明定於規約內，即現行收費標
    準，規約並曾報市政府備查。
  (四)並聲明：駁回上訴人之訴。
三、原審判決上訴人之訴駁回，上訴人不服，提起上訴，除援用
    原審之主張及所提證據外，補稱：車位部分公共設施之管理
    費，應按車位持分所占面積以每坪50元計收，平面、機械車
    位面積分別為10.4坪、7坪，各應收管理費520、350元，平
    面車位價值高、收益多，本應多繳管理費，現被上訴人就平
    面、機械車位各收取300元、500元之管理費，就財產及使用
    價值而言，並不相當，且與公平原則有違等語，並聲明請求
    原判決廢棄，確認上訴人自94年12月份起積欠系爭車位每月
    管理費超過300元部分，被上訴人之請求權不存在；被上訴
    人則援用原審主張、陳述、證據，補陳：依據規約及住戶大
    會決議，係以每個車位收取清潔費，並非以所占公共設施的
    面積來計算管理費，且上訴人的請求須經區分所有權人會議
    決議通過（上訴人於94、95年間區分所有權人會議提案調整
    車位管理費標準，均未獲通過），被上訴人無權決定是否減
    收管理費，因而上訴人之上訴並無理由等語，並聲明請求駁
    回上訴。
四、兩造不爭執之事項：
  (一)上訴人為「收購台南公寓大廈」區分所有權人，其專有部分
    為該公寓大廈6樓19號房屋，系爭地下三層編號42號機械車
    位則約定係上訴人專用部分。
  (二)被上訴人提出附卷之93年5月2日規約經全體區分所有權人會
    議決議所制定。
  (三)上開規約明定系爭公寓大廈每個機械停車位管理費每月收
    500元，每個平面停車位管理費每月收300元。
  (四)上訴人就上開規約所定停車位的收費標準曾於94、95年間在
    區分所有權人會議提案調整，惟未通過。
  (五)公共設施平面車位所有權範圍萬分之46，相當於10.4坪，機
    械車位所有權範圍萬分之27，相當於7坪。
五、上訴人主張系爭公寓大廈現行車位收費標準與利用共有建物
    之財產價值、使用價值之比例不符，違反規約所定每坪50元
    的收費標準，且違反公平原則，就機械車位起碼要調降為與
    現行平面停車位300元的收費標準等情，則為被上訴人否認
    ，抗辯現行收費標準並未違反比例與公平原則，因機械停車
    位購入價金較低，其動力設備需定期維護保養，故所支出之
    管理費應高於平面車位等語，則本院應審究之重點在上訴人
    得否以現行車位管理費收費標準不合理為由，請求被上訴人
    調整金額？
六、按區分所有權人會議係指區分所有權人為共同事務及涉及權
    利義務之有關事項，召集全體區分所有權人所舉行之會議；
    而規約乃公寓大廈區分所有權人為增進共同利益，確保良好
    生活環境，經區分所有權人會議決議之共同遵守事項。公寓
    大廈管理條例第3條第7款、第12款定有明文。是公寓大廈區
    分所有權人會議乃全體區分所有權人組成之最高意思機關，
    其決議係屬多數區分所有權人意思表示一致之行為而發生一
    定私法上之效力，性質上與民法社團總會相同，在民主精神
    與私法自治之基礎下，各區分所有權人既均有參與決議之表
    決權，以多數決作成之決議自有拘束全體區分所有權人之效
    力，縱有部分區分所有權人之意見與決議內容未盡一致，然
    本於少數服從多數之重要民主原則，該決議對於不同意見之
    區分所有權人仍有拘束力，從而經區分所有權人會議決議之
    規約自具有規範全體區分所有權人之效力。經查，系爭公寓
    大廈業經區分所有權人會議決議於93年5月2日訂立規約，已
    據被上訴人提出該規約附卷，其真正及內容均為兩造所不爭
    執。次查，就系爭公寓大廈地下室停車場管理辦法，業經明
    定於規約第10條第5款，其中有關收費部分記載為「因附屬
    設施（備）為特定對象（車輛）所使用，故其平日所消耗之
    電源、設備維修、環境清潔等費用，應為使用者付費，每個
    平面停車位每月以300元計算，每個機械停車位每月以500元
    計算」，是縱依被上訴人陳述，系爭公寓大廈有關地下停車
    位之收費標準係由區分所有權人會議授權管理委員會決定，
    惟既經管理委員會決定上開金額後，訂明於規約內，該份規
    約復經全體區分所有權人會議決議通過，前項收費標準即視
    同規約之一部，上訴人既為區分所有權人之一，參照前揭說
    明，自應依規約所定管理費收費標準繳納其專用之地下三層
    編號42號機械車位之管理費。縱上訴人主觀上認為該管理費
    金額與其車位所占共用建物應有部分之比例不符，應予調整
    ，亦應循區分所有權人會議決議變更之。又上開區分所有權
    人會議所決議之規約就系爭車位管理費所定之收費標準，並
    未違反法令（理由詳後述），則在未經區分所有權人會議決
    議變更前，尚非上訴人得以訴訟方式予以調整，否則即與公
    寓大廈管理條例第3條第12款所定以規約作為全體區分所有
    權人共同遵守事項之自治原則有違。
七、次按管理委員會係為執行區分所有權人會議決議事項及公寓
    大廈管理維護工作，由區分所有權人選任住戶若干人為管理
    委員所設立之組織，此為公寓大廈管理條例第3條第9款所明
    定，是管理委員會之職務僅屬公共事務之管理與執行，其執
    行職務並不得違反區分所有權人會議所制定之規約或決議至
    明。本件系爭公寓大廈地下停車位之收費標準，既明定於規
    約內，在未經區分所有權人會議決議變更前，被上訴人實無
    權任意予以調整，則上訴人以被上訴人應調整車位管理費收
    費標準為由，提起本訴，即屬於法無據。
八、至上訴人主張系爭機械車位之財產價值與使用價值均低於平
    面車位，機械車位專用住戶對共用建物應有部分之比例低於
    平面車位住戶，且出租機械車位之租金利益亦低於平面車位
    ，卻須繳納高於平面車位之管理費，違反比例原則與公平原
    則等情。惟查，共有建物之用途並非僅作為停車位而已，上
    訴人僅憑其對共有建物應有部分與共用建物總面積換算之比
    例計算管理費，並不精確。況機械車位較平面車位之使用尚
    多出電力與動力設備定期維護保養之支出，其使用電力與管
    理維護費用顯然高於平面車位，此即機械車位之售價遠低於
    平面車位之主要原因，亦為一般人選擇購買機械停車位時可
    得預見，故系爭公寓大廈規約中明定每個平面停車位管理費
    每月300元，每個機械停車位管理費每月500元，尚難認有何
    違反公平與比例原則情事，亦不足據以認定系爭公寓大廈區
    分所有權人會議決議之規約就停車位管理費所定收費標準，
    有何違反法令情事，則上訴人此部分主張，亦難憑採。
九、綜上所陳，系爭公寓大廈就地下停車位收費標準，既明定於
    規約內，該規約復經區分所有權人會議決議所制定，且並未
    違反法令，基於自治原則，應屬包括上訴人在內之全體區分
    所有權人所共同遵守之事項，在未經區分所有權人會議決議
    變更前，尚非上訴人得以訴訟方式為調整，從而，上訴人提
    起本件確認之訴，請求確認被上訴人對上訴人自94年12月份
    起積欠之系爭地下三層編號42號汽車車位管理費債權超過每
    月300元部分不存在，為無理由，應予駁回。原審為上訴人
    敗訴之判決，經核並無違誤，上訴意旨指摘原判決不當，求
    予廢棄改判，為無理由，應予駁回其上訴。另按法院為終局
    判決時，應依職權為訴訟費用之裁判，民事訴訟法第87條第
    1項定有明文。本件為上訴人敗訴之判決，故第二審裁判費
    1,500元應由上訴人負擔，是本件訴訟費用額確定如主文第2
    項所示。
十、據上論結，本件上訴為無理由，依民事訴訟法第436條之1第
    3項、第449條第1項、第78條、第87條第1項，判決如主文。
中　　華　　民　　國　　96　　年　　4 　　月　　12　　日
                  民事第四庭    審判長法　官　蘇正賢
                                      法　官　高如宜
                                      法　官　郭貞秀
以上正本證明與原本無異。
本件不得上訴。
中　　華　　民　　國　　96　　年　　4 　　月　　12　　日
                                      書記官　陳志德
